【裁判字號】    89,上訴,321
【裁判日期】    890321
【裁判案由】    過失致死
【裁判全文】
臺灣高等法院刑事判決                            八十九年度上訴字第三二一號
    上  訴  人
    即  被  告  丙○○
    選任辯護人  陳凱平
                陳佳瑤
                郭志明
右上訴人，因過失致死案件，不服臺灣板橋地方法院八十八年度訴字第一三三０號，
中華民國八十八年十一月二十九日第一審判決（起訴案號：臺灣板橋地方法院檢察署
八十七年度偵字第一三七二一、一五一六六號），提起上訴，本院判決如左：
    主      文
上訴駁回。
    事      實
一、丙○○係台北縣警察局新莊分局成洲派出所警員，為從事警察業務之人。緣於民
    國（下同）八十八年三月二十日下午十五時許，在台北縣五股鄉○○路○段五七
    七巷七十八之一號，因張宏山所經營之「嘉義雞肉飯」餐廳欲開幕營業，乃僱請
    蕭興裕夥同工人許金龍、唐金城趕工架設招牌，同日下午十七時三十分因施工聲
    音太吵，引起隔壁即同前巷七十八號之鄰居李勝發不滿，李勝發憤而持不明刀械
    兩度喝令張宏山等人停工，致使張宏山等人心生畏怖，於同日下午十七時三十八
    分許報警處理；適台北縣警察局新莊分局成洲派出所警員丙○○及鄭睿哲執行下
    午十六時至十八時巡邏勤務，於同日下午十七時四十二分許據報前往處理，先由
    警員鄭睿哲表明警察身分，敲李勝發住處大門，未獲回應，再由警員丙○○二度
    敲門，李勝發開門後，因屋內陰暗，且丙○○因懼於報案人曾稱李勝發持有凶器
    ，乃持槍警械，未料李勝發於是日十七時五十五分許，突然衝出自家門外，與警
    員丙○○發生拉扯，丙○○已見李勝發未持有兇器，並無須使用槍械，乃竟打開
    槍支保險，且依當時情形，縱欲使用警械時亦應注意並能注意勿傷及人之致命部
    位，且無不能注意之情形，竟疏未注意，致其持有之九０制式警用手槍之子彈不
    慎擊發，由李勝發右耳後上方七公分處射入，從左眉毛上方，距離左耳上緣七、
    五公分處射出，造成李勝發受有腦挫傷、顱內出血、頭部貫穿性槍傷之傷害，於
    送醫途中不治死亡。
二、案經李勝發之配偶甲○○及母親乙○○告訴，由台北縣警察局蘆洲分局報請臺灣
    板橋地方法院檢察署檢察官偵查起訴。
    理      由
一、上訴人即被告丙○○於原審坦承，在事實欄所載時地因槍枝走火肇事，致被害人
    李勝發死亡之事實，惟矢口否認有何過失，辯稱：因之前民眾報案已稱被害人有
    刀械，伊據報前往敲門後，被害人突然衝出屋外，大聲叫罵兇惡異常，並朝伊毆
    打及拉扯伊持以警戒之配槍，伊打開槍枝保險之行為，係警察執行勤務之常態，
    亦為勤務之要求，並無不法，係雙方拉扯間，槍枝不慎擊發，始擊中被害人頭部
    ，伊並未持槍朝被害人頭部射擊。且案發現場有多人在附近工作或圍觀，被害人
    為患有精神病之患者，突然拉扯伊持以警戒之配槍，伊在當時急迫之情形下，為
    保護配槍不為被害人搶走，以免被害人搶走配槍後持以胡亂掃射，發生重大傷亡
    事故，自無過失云云。惟查：被害人李勝發係因被告使用警械致死之事實，業據
    被告坦承不諱，且經檢察官督同檢驗員相驗屬實，製有相驗筆錄、驗斷書、相驗
    屍體證明書及照片六十四張附卷足憑，並有台北縣警察局刑事警察隊鑑識組刑事
    現場勘查（蒐證）報告表在卷可稽。證人張宏山、蕭興裕、許金龍、唐金城於警
    訊、偵訊及原審均證稱：當天我們在被害人隔壁架設招牌，被害人不滿，持刀喝
    令我們停工，我們打電話報警，警察來時，先用手敲門，被害人沒有拿刀，有見
    到他們拉扯在一起，警察何時拿槍出來，被害人有無去搶警察的槍，我們都沒有
    看清楚，只見到二人扭打在一起，就聽到碰的一聲槍響，是瞬間發生的。又與被
    告同去執行勤務之警員鄭睿哲證稱：當天我們接獲通報，到達該處，我先去敲門
    ，沒人應門，被告再去敲門，被害人有開小便門，因屋內非常暗，被告出槍警戒
    （即槍離套），我槍未離套，當時被告右手持槍，被害人在屋內罵了二、三十秒
    ，有見到被告手持槍枝，有表示我們為何要拿槍，隨即自內衝出，搶被告之配槍
    ，因報案人稱被害人持刀恐嚇，當時他手背在後面，我們不知道他是否有持兇器
    等語。足見被告於被害人開門後，未衝出門外前即持槍警戒。再被告自承，我看
    到被害人要過來，我用左手將他推開，他似乎要搶槍，所以我在當時開保險，槍
    口朝下等語。按警察人員使用警械時，應注意勿傷及其人致命之部位，警械使用
    條例第八條定有明文。依上所述，被告因據報到場時依報案人指稱被害人持有刀
    械，且被害人應聲開門時，被告見屋內視線不清，即持槍警戒，但未開保險。惟
    被害人衝出門外，欲衝向被告時，被告對其是否有持刀械，應觀之甚詳。按被告
    為警察人員，使用警械時，應注意勿傷及其人致命之部位，依當時情況，被告執
    行勤務，應無必要對一手無寸鐵之民眾打開槍枝保險，且於使用警械當時又非不
    能注意，竟疏於注意，於與被害人發生拉扯扭打時誤觸開關，致被害人槍擊致死
    ，被告使用警械顯有過失。且其過失行為與被害人之死亡結果間，具有相當因果
    關係，被告犯行應堪認定。
二、被告係從事警察業務之人，於執行警察勤務中，過失致人於死，核其所為，應成
    立刑法第二百七十六條第二項之罪。原審審酌被告之過失程度、犯罪所生之損害
    、已與被害人家屬達成和解，有和解書在卷足憑，及被告之品性、生活狀況、智
    識程度及其他一切情狀，適用刑法第二百七十六條第二項，罰金罰鍰提高標準條
    例第一條前段，判處被告有期徒刑六月，再以被告前未曾受有期徒刑以上刑之宣
    告，因一時疏忽，致觸刑典，經此刑之宣告後，應知警惕而無再犯之虞，因認暫
    不執行其刑為適當，適用刑法第七十四條第一款宣告緩刑二年，經核並無不合。
三、被告提起上訴略謂，被告所持槍支走火，係因李勝發與被告拉扯，導致配槍走火
    而起，李勝發係突然衝出屋外，大聲叫罵兇惡異常，並朝被告毆打及拉扯被告警
    戒之配槍，在雙方拉扯之間，槍支不慎擊發，擊中李勝發頭部，被告並無朝李勝
    發射擊之情事，案發現場有多人在附近圍觀，李勝發突然拉扯被告警戒之配槍，
    被告在當時急迫情形下，為保護配槍不被李勝發搶走，免李勝發搶得配槍後持以
    胡亂掃射，而發生重大傷亡事故，乃檢察官認定當時並無急迫情形及原審認定被
    告無必要對一手無寸鐵之民眾打開槍支保險等情，均係不明瞭警察執行勤務之危
    險性、急迫性等特性。被告面對有幻想症精神疾病之被害人突然衝出，可能隨時
    都有突發之舉動，或瘋狂之攻擊行為，且之前民眾報案已指李勝發持有刀械，被
    告打開槍支保險之行為，實為警察勤務執行之常態，亦為勤務之要求，被告使用
    警械為不可避免之禁止錯誤，不具備社會非難之相當性，且李勝發突然衝向被告
    毆打拉扯被告並造成槍支走火，依當時突發情事，亦非被告所能注意，被告之行
    為與刑法過失致死罪之要件不合，否認犯罪云云。惟被告見李勝發衝出門外，大
    聲叫罵，此時被告已見到李勝發並未持有兇器，則被告於當時實無必要將槍支保
    險打開，再李勝發與被告拉扯時，被告亦無必要將手指伸人進板機環內，以致誤
    扣板機，導致槍支走火，此皆被告能注意之情事，被告未注意及此，應有過失，
    被告辯稱無過失云云，尚無可採，其上訴，核無理由，應予駁回。
據上論斷，應依刑事訴訟法第三百六十八條，判決如主文。
本案經檢察官張秋雲到庭執行職務。
中     華     民     國    八十九   年       三       月     二十一     日
                             臺灣高等法院刑事第二十二庭
                                 審判長法  官  童  有  德
                                       法  官  胡  方  新
                                       法  官  林  明  俊
右正本證明與原本無異。
如不服本判決應於收受送達後十日內向本院提出上訴書狀，其未敘述上訴之理由者並
得於提起上訴後十日內向本院補提理由書（均須按他造當事人之人數附繕本）。
                                       書記官  蕭  進  忠
中     華     民     國    八十九   年       三       月     二十四     日
附錄：本案論罪科刑法條全文
刑法第二百七十六條
因過失致人於死者，處二年以下有期徒刑、拘役或二千元以下罰金。
從事業務之人，因業務上之過失犯前項之罪者，處五年以下有期徒刑或拘役，得併科
三千元以下罰金。


司法院資訊處製作；財團法人民間司法改革基金會備份。
